【裁判字號】    90,交聲,187
【裁判日期】    900813
【裁判案由】    聲明異議
【裁判全文】
臺灣臺中地方法院交通事件事裁定                    九十年度交聲字第一八七號
    原處分機關  交通部公路局甲○○○理所
    受 處分 人
右列受處分人因違反道路交通管理處罰條例案件，對於交通部公路局甲○○○理所中
華民國九十年六月二十二日所為吊扣駕駛執照一年之處分（中監違字第裁六０─ＧＢ
0000000號裁決書），聲明異議，本院裁定如左：
        主  文
異議駁回。
        理  由
一、按汽車駕駛人飲用酒類後其吐氣所含酒精濃度超過每公升０．二五毫克以上者，
    不得駕車；汽車駕駛人，駕駛汽車經測試檢定酒精濃度超過規定標準者，處新臺
    幣 (下同)一萬五千元以上六萬元以下罰鍰，並吊扣其駕駛執照一年，道路交通
    安全規則第一百十四條第二款、道路交通管理處罰條例第三十五條第一項第一款
    分別定有明文。
二、本件聲明異議意旨略以：受處分人即異議人Finke Herbert Caspar在事發當時，
    飲酒並未過量，仍有清楚之意識，仍得以安全駕駛；且受處分人為外籍人士，來
    台迄今未逾一年，不諳中華民國交通法令，乃不知酒後駕車需承擔吊扣駕照之處
    分，受處分人並非故意違反法律之規定；又受處分人受聘來台灣從事台灣高速鐵
    路苗栗路段工程之進行，擔任廠務經理，每日均需自行駕車往返各個工地從事各
    項工程進度之勘測，倘若駕照遭受吊扣而無法駕車，勢必嚴重影響高鐵工程之進
    行，受處分人並願出具切結書，保證日後絕不違反相關法令，否則，願受最嚴厲
    之處分，爰為此就吊扣駕駛執照一年之處分聲明異議云云。
三、本院查：受處分人對於酒後駕駛Ａ三─九九二一號自小客車，於民國九十年六月
    十日凌晨二時在台中市○○路與中港路口，經警欄檢並施以口呼氣方式測試酒精
    濃度，發現其酒精濃度測定值高達每公升○．四七毫克之事實並不爭執，並有台
    中市警察局九十年六月十日中市警交字第ＧＢ0000000號舉發違反道路交
    通管理事件通知單及酒精濃度測試單 (均影本)各一份附卷為證，足見受處分人
    確有酒後酒精濃度超過每公升０．二五毫克標準而駕駛車輛之違規情事，受處分
    人所辯飲酒並未過量云云，洵無足採。其次，人民違反法律上之義務而應受行政
    罰之行為，法律無特別規定時，雖不以出於故意為必要，仍須以過失為其責任條
    件，但應受行政罰之行為，僅須違反禁止規定或作為義務，而不以發生損害或其
    危險為其要件者，推定為有過失，於行為人不能舉證證明自己無過失時，即應受
    處罰（司法院大法官會議釋字第二七五號解釋參照），查受處分人既有上開違反
    規定之行為，縱使受處分人並非出於故意，惟揆諸前揭解釋意旨，應推定受處分
    人有過失，自不得以受處分人為外籍人士，來台期間尚短，不諳吾國交通法令云
    云，作為免責之理由。再者，行為人如有酒後吐氣所含酒精濃度超過標準值而駕
    車之違規行為，主管機關即應依道路交通管理處罰條例第三十五條第一項第一款
    規定吊扣駕駛執照，法律並未賦予行政裁量權，亦無替代處罰之規定，受處分人
    以其來台工作駕車為其所需，並願出具切結書，保證日後絕不違反相關法令，否
    則，願受最嚴厲之處分云云，亦屬無據。從而，受處分人既有前揭違規行為，原
    處分機關據以援引上開規定，裁處受處分人罰鍰 (罰鍰部分裁決後未經異議，業
    已確定)，並吊扣駕駛執照一年，並無不當，本件異議為無理由，應予駁回。
據上論斷，應依道路交通管理處罰條例第八十七條第二項、道路交通案件處理辦法第
十九條，裁定如主文。
中      華      民      國      九十      年      八      月    十三    日
                                        臺灣臺中地方法院交通法庭
                                            法  官  劉長宜
右正本證明與原本無異。
如不服本裁定應於送達後五日內向本院提出抗告狀。
                                            書記官
中      華      民      國      九十     年       八      月    十七    日


司法院資訊處製作；財團法人民間司法改革基金會備份。
